臺灣高雄地方法院刑事判決　
111年度交訴字第14號
公  訴  人  臺灣高雄地方檢察署檢察官
被      告  薛志強


選任辯護人  林春華律師
上列被告因公共危險案件，經檢察官提起公訴（110年度偵字第2
5382號），本院判決如下：
    主  文
薛志強無罪。
    理  由
一、公訴意旨略以：被告薛志強於民國110年9月6日14時7分許，
    駕駛車牌號碼000-0000號自小客車，沿高雄市鳳山區中山東
    路192巷由南向北方向行駛，行經中山東路192巷與中山東路
    交岔路口，欲左轉中山東路時，本應注意會車應保持適當之
    間隔，而依當時天候晴、日間自然光線，柏油路面乾燥、無
    缺陷、無障礙物及視距良好等情，無不能注意之情事，竟疏
    未注意及此，逕自左轉，適告訴人王俊硯騎乘車牌號碼000-
    0000號普通重型機車自顯惠一、二巷（南接中山東路192巷
    ）口待轉區由北向南直行通過路口，欲直行中山東路192巷
    時，見狀閃避不及，致被告所駕駛之車輛左前車身與告訴人
    所騎乘之機車左側車身發生擦撞，告訴人因而受有右拇指挫
    傷、左手腕挫扭傷等傷害（過失傷害部分經檢察官另為不起
    訴處分）。詎被告駛過該路口後，僅在中山東路路邊短暫停
    車查看，而未留在現場查看告訴人之傷勢，且未報警、救護
    或其他適當之處置，即基於肇事逃逸之犯意，旋駕車逃離現
    場。因認被告涉犯刑法第185條之4第1項前段之發生交通事
    故致人傷害而逃逸罪嫌。
二、按，犯罪事實應依證據認定之，無證據不得認定犯罪事實；
    不能證明被告犯罪者，應諭知無罪之判決，刑事訴訟法第15
    4條第2項、第301條第1項分別定有明文。又按認定犯罪事實
    所憑之證據，雖不以直接證據為限，間接證據亦包括在內，
    然而無論直接證據或間接證據，其為訴訟上之證明，須於通
    常一般人均不致有所懷疑，而得確信其為真實之程度者，始
    得據為有罪之認定，倘其證明尚未達到此一程度，而有合理
    之懷疑存在時，即難遽採為不利被告之認定（最高法院76年
    台上字第4986號判決意旨參照）。
三、公訴意旨認被告涉有上開發生交通事故致人傷害而逃逸罪嫌
    ，無非係以被告之供述、證人即告訴人之證述、道路交通事
    故現場圖、道路交通事故調查報告表㈠、㈡-1各1份、談話紀
    錄表1紙、被告車輛照片5張、現場照片23張、監視錄影光碟
    1片、監視錄影翻拍照片10張、大東醫院診斷證明書1紙等，
    為其論據。
四、訊據被告固坦承於前述時間，駕駛自小客車行經前述交岔路
    口，然堅決否認有何肇事逃逸之犯行，辯稱：當時我車輛車
    窗緊閉，加上有在車上聽音樂的習慣，所以沒聽到與告訴人
    車輛發生碰撞之聲音；且是因後照鏡常鬆脫歪斜，才於左轉
    後，在路旁暫停調整後視鏡，我不知有擦撞，更不知告訴人
    受傷，絕無肇事逃逸之犯意。辯護人則辯護稱：依被告視線
    所及，無從發現其左前車頭保險桿與告訴人機車發生輕微碰
    撞，且告訴人於發生碰撞後並未人車倒地，而係直接將機車
    騎至附近的小北百貨外停放，被告不知兩車碰撞及告訴人確
    有受傷而離去，應無肇事逃逸之犯意等語。經查：
(一)被告於上開時間駕駛自小客車沿高雄市鳳山區中山東路192
    巷由南向北方向行駛，行經中山東路192巷與中山東路交岔
    路口左轉中山東路時，適告訴人騎乘普通重型機車自顯惠一
    、二巷（南接中山東路192巷）口待轉區由北向南直行通過
    路口直行中山東路192巷時，兩車發生碰撞，告訴人雖未人
    車倒地，然因此受有右拇指挫傷、左手腕挫扭傷等傷害；又
    被告於發生碰撞後，於左轉至中山東路後，在中山東路路旁
    稍做暫停並下車，隨即立即開離離去等節，業據被告於警詢
    、偵訊及審理時坦認在卷（見警卷第1至7頁、偵卷第15、17
    頁、交訴卷第50、51頁），核與證人即告訴人於警詢、偵訊
    時之證述相符（見警卷第8至10頁、偵卷第25、27頁），並
    有大東醫院診斷證明書、高雄市政府警察局道路交通事故照
    片相片黏貼紀錄表1份、被告車輛左前葉子板及保桿疑似撞
    擊痕跡照片1張、監視器畫面截圖10張、道路交通事故現場
    圖1紙、道路交通事故摽查報告表（一）、（二）-1各1份、
    現場照片1份在卷可稽（見警卷第14至20頁、第24至27頁、
    第33至36頁），是被告確於會車時未保持安全間隔之過失，
    致告訴人受有前述傷害之事實，首堪認定。
(二)被告知悉兩車發生擦撞，理由如下：
  1.被告駕駛之自小客車與告訴人騎乘之機車發生擦撞後，被告
    行駛至中山東路西側斑馬線時，直接從內側快車道變換至慢
    車道後，停駛在中山東路路旁，然後下車站在駕駛座外觀看
    數秒鐘後，再驅車離去，業據本院當庭勘驗路口監視器（設
    置在中山東路與該路192巷口由東往西攝影之鏡頭3）光碟，
    製有勘驗筆錄及監視器畫面擷取照片在卷可佐（見交訴卷第
    48頁、第61至67頁）；參以證人即告訴人於警詢中證稱：被
    告左轉中山東路後，將車輛停在中山東路上的光陽機車行外
    查看車子損傷等語（見警卷第9頁）；及被告在兩車發生擦
    撞後，隨即橫跨數車道停車於路面並下車查看車輛之舉動，
    可見被告知悉兩車發生擦撞之可能性極高。
  2.另一路口之監視器畫面（顯惠一、二巷口由北往南攝影之鏡
    頭7）光碟經勘驗後顯示，告訴人機車騎出顯惠一、二巷時
    ，後載之外送箱稍往右傾，待行經中山東路接近該路192巷
    ，而與被告車輛交會時，該外送箱更明顯往右傾，且於兩車
    交會後，告訴人機車於原地暫停，並回望被告車輛，有勘驗
    筆錄及監視器畫面擷取照片附卷可稽（見交訴卷第46、47頁
    、第68至70頁、警卷第17頁），可見告訴人係為閃避與被告
    車輛碰撞而將重心往右偏，導致外送箱更往右傾，並於擦撞
    後暫停觀看被告之動靜無誤，而此時機車在被告車輛駕駛座
    左方之近距離處或正後方，被告不論是以肉眼或查看後視鏡
    ，均不難察覺機車為了閃避擦撞而有不正常的駕駛或停駛動
    作。再者，被告考領自小客車駕駛執照多年，並自106年購
    入該新車後，即以前揭車輛做為上下班之交通工具，業據被
    告於警詢及審理時供述明確（見警卷第4頁，交訴卷第122至
    123頁），可見被告駕駛該車多年而相當熟悉該車，並具有
    成熟之駕駛經驗，而車輛發生擦撞與否，應可從感覺、視覺
    或聽覺中擇一得知，雖本案兩車擦撞之部位在自小客車之左
    前保險桿與機車之左側車身，縱使自小客之駕駛即被告因角
    度問題無法目視確認此情，然該擦撞部位靠近駕駛座，且告
    訴人機車近在咫尺，以被告操控該車多年及豐富之駕駛經驗
    ，應可感覺到兩車發生擦撞之情。再佐以被告於擦撞後隨即
    於路旁停車檢視車輛，已如前述，益證被告係下車查看車損
    情況甚明。故被告知悉兩車擦撞之事實，堪以認定。
　3.至被告雖辯稱下車係因後視鏡剛好鬆脫歪斜，乃下車扶正云
    云。惟查：
　⑴被告於110年9月13日第1次警詢時隻字未提後視鏡鬆脫歪斜及
    在路邊停車查看等情，直至110年10月24日第2次警詢時才供
    述上情，而被告第1次製作筆錄時距離案發日僅有7日，若後
    視鏡真有鬆脫歪斜，而為此臨時下車調整，理應記憶清晰並
    於第1次警詢時完整陳述，被告竟未提及此事，顯然違背常
    情，是被告此部分所辯，已屬可疑。
　⑵被告於審理時供稱：我的自小客車後視鏡之前就會鬆脫云云
    （見交訴卷第123頁），倘若被告所言為真，則該後視鏡鬆
    脫應非偶發事件，而後視鏡對於駕駛觀看後方來車動向甚為
    重要，被告慮及行車安全，理應於開車前檢視後視鏡定位是
    否正常，或為一勞永逸進廠修復、調整為是，應無放任不管
    之理。是被告所辯，要難採信。
(三)被告無肇事逃逸之犯意，理由如下：
  1.被告雖有於會車時未保持安全間隔之過失，致告訴人受有前
    述傷害，且知悉兩車發生擦撞，業如前述，惟按，刑法第18
    5條之4肇事逃逸罪，其客觀構成要件為行為人駕駛動力交通
    工具肇事，且致人死傷而逃逸，主觀要件則須行為人對致人
    死傷之事實有所認識，並進而決意擅自逃離肇事現場，始足
    當之（最高法院97年台上字第4456號、108年度台上字第326
    9號判決意旨參照判決意旨參照）。因刑法第185條之4第1項
    之法定刑度為6月以上5年以有期徒刑，刑度非輕，因此，有
    關肇事逃逸罪之成立與否，法院自應綜合行為人當時所處環
    境、教育程度、財務狀況與肇事當事人所述情節之主、客觀
    情事，本於經驗法則，以為判斷之基礎，審慎認定，以符合
    刑法謙抑性原則。
  2.本案兩車發生擦撞後，告訴人僅回望被告車輛，並未出聲大
    喊或下車拍打被告車輛示意被告下車，此從前揭路口監視器
    勘驗內容即明，是在被告自認只是輕微擦撞，且未有人車倒
    地情形，應不致造成機車騎士受傷，而未即時將車輛停下，
    與一般駕駛即時判斷所為之處置方式，尚無不合。再者，肇
    事路口寬廣、複雜，採多時向號誌運作，並值交通尖峰時段
    ，若將車輛停在肇事地點，勢必影響往來通行，故被告乃將
    車輛行駛至路旁停下檢視，應為不少駕駛在車禍當下的直覺
    反應，此亦是肇事者為警以破壞現場舉發原因之一。故尚難
    以兩車擦撞後，未馬上停留在擦撞處續往中山東路西向行駛
    ，率認被告有肇事逃逸之犯意。
　3.待被告在中山東路旁停妥車輛時，告訴人之機車業已離開擦
    撞地點，停放在中山東路與該路192巷口之小北百貨外，業
    據證人王俊硯於警詢及偵查中證述在卷（見警卷第9頁，偵
    卷第25頁），故被告下車後見被告機車已不在現場，因而誤
    認告訴人並未受傷而離去，尚屬可能。至於證人王俊硯於警
    詢中固證稱：對方車輛停在中山東路，我有看到對方看了我
    一眼等語（見警卷第9頁），然兩車停放處相距數十公尺遠
    ，且時有車輛通過交岔路口足以妨礙視線，此觀道路交通事
    故現場圖及監視器畫面擷取照片即明，則被告縱有往告訴人
    機車停放之方向望去，亦可能只是在觀看機車是否還在肇事
    地點，而非觀察告訴人之動向，而告訴人當時並未揮手示意
    被告留下，故被告是否看見告訴人將機車停放在小北百貨外
    ，尚屬可疑。何況證人王俊硯於偵查中改證稱：我看對方繼
    續左轉，轉到路口有下車查看，可能他沒有看到我等語（見
    偵卷第25頁），故證人王俊硯之前所證其二人四目交會乙節
    ，恐係其主觀之臆測，尚難輕信。再者，告訴人係因緊急煞
    車導致手部受傷，而非因身體直接擦撞被告車輛所致，且因
    擦撞力道輕微，導致被告誤認告訴人未受傷，亦屬可能。故
    被告辯稱不知告訴人受傷等語，尚非全然不可採信。
　4.被告所駕駛之車輛除投保強制險外，另有加保第三人責任險
    ，保險金額為每一人體傷或死亡之數額為新臺幣300萬元，
    有富邦產物汽車保險要保書（續保通知書）在卷足憑（保險
    期間為109年12月30日至110年12月30日），被告既有高額保
    險可供支應車禍賠償之保障下，而本件亦非重大車禍，實難
    認其如知悉對方受傷，還會心存僥倖而選擇逃逸之動機。從
    而，被告辯稱其無肇事逃逸之犯意乙節，尚非不能採信。
五、綜上所述，依現有證據，尚無法證明被告有檢察官起訴所指
    之本案犯行，基於罪證有疑、利於被告之證據法則，本院既
    無從對被告形成有罪之確信，自應為無罪之諭知。
據上論斷，應依刑事訴訟法第301條第1項，判決如主文。
本案經檢察官陳永盛提起公訴，檢察官李佳韻到庭執行職務。
中　　華　　民　　國　　111 　年　　6 　　月　　29　　日
              刑事第十五庭  審判長法  官  方錦源
                                  法  官  都韻荃
                                  法  官  詹尚晃
以上正本證明與原本無異。
如不服本判決應於收受送達後20日內向本院提出上訴書狀，並應
敘述具體理由；如未敘述上訴理由者，應於上訴期間屆滿後20日
內向本院補提理由書（均須按他造當事人之人數附繕本）「切勿
逕送上級法院」。
中　　華　　民　　國　　111 　年　　6 　　月　　29　　日
　　　　　　　　　　　　　　　　　書記官　許麗珠